臺灣臺中地方法院刑事判決
110年度交易字第1219號
公  訴  人  臺灣臺中地方檢察署檢察官
被      告  蔡玉欣


上列被告因公共危險等案件，經檢察官提起公訴（110年度偵字
第20080號）及移送併辦（110年度偵字第31798號），本院判決
如下：
    主    文
蔡玉欣犯駕駛動力交通工具而吐氣所含酒精濃度達每公升零點二
五毫克以上罪，處有期徒刑捌月；又汽車駕駛人，無駕駛執照駕
車，而犯過失傷害罪，處有期徒刑參月，如易科罰金，以新臺幣
壹仟元折算壹日。
    犯罪事實
一、蔡玉欣原領有普通小型車駕駛執照，惟於民國92年3月3日因
    受監理機關易處逕註處分而遭註銷，尚未重新考領，為無駕
    駛執照之人。其明知安全駕駛動力交通工具之能力會因服用
    酒類而減損，可預見服用酒類後駕駛動力交通工具行駛在道
    路上，極可能肇生交通事故，導致其他用路人受傷之結果，
    仍於110年5月12日下午4時許起至同日晚上6時許止，在臺中
    市清水區、梧棲區交界處某工地內，飲用啤酒及含酒精之保
    力達後，基於酒後駕駛動力交通工具之犯意，於同日晚上7
    時許，駕駛車牌號碼000-0000號自用小客車（下稱甲車），
    沿臺中市梧棲區民和路1段內側快車道由北往南方向行駛，
    行經臺中市○○區○○路0段000號前左轉巷道時，應注意汽車行
    駛時，駕駛人應注意車前狀況，且轉彎車應禮讓直行車，而
    依當時情形天候晴、夜間無照明、柏油路面乾燥、無缺陷、
    無障礙物，視距良好，並無不能注意之情事，竟疏未注意及
    此而貿然左轉。適劉秀秋無照騎乘車牌號碼000-0000號普通
    重型機車（下稱乙車），沿臺中市梧棲區民和路1段自對向
    直行至上開地點，亦疏未注意車前狀況而逕自直行，兩車因
    而閃避不及，發生碰撞，致劉秀秋人車倒地，並因而受有左
    側遠端橈骨骨折、多處擦傷之傷害。蔡玉欣肇事後，於犯罪
    尚未被有偵查權之機關或公務員發覺前，向前往現場處理之
    警員表明係肇事者而接受裁判，並經警於同日晚上7時32分
    進行酒精測試，測試結果其吐氣所含酒精濃度達每公升1.48
    毫克，因而查獲上情。
二、案經劉秀秋告訴及臺中市政府警察局清水分局報告臺灣臺中
    地方檢察署檢察官偵查起訴及移送併辦。
    理    由
一、本判決下述所引用被告以外之人於審判外之供述證據，均經
    本院於審判時當庭直接提示而為合法調查，檢察官及被告蔡
    玉欣均同意作為證據（見本院卷第36頁），而本院審酌上開
    供述證據資料製作時之情況，並無不當取供或證明力明顯過
    低之瑕疵，認以之作為證據應屬適當，依刑事訴訟法第159
    條之5 規定，認均具有證據能力。而本案所引用之其餘非供
    述證據，並無證據證明係實施刑事訴訟程序之公務員違背法
    定程序所取得，依刑事訴訟法第158條之4規定之反面解釋，
    應認均具有證據能力，併此敘明。
二、認定事實所憑之證據及理由
　㈠上開犯罪事實，業據被告於警詢、偵查及本院審理中坦承不
    諱〔見110偵20080卷（下稱偵1卷）第24頁至第26頁、第97頁
    至第99頁、第111頁、本院卷第40頁），核與告訴人劉秀秋
    於警詢及偵查中之陳述大致相符〔見偵1卷第29頁至第30頁、
    第115頁至第117頁、110偵31798卷（下稱偵2卷）第19頁至
    第20頁〕，並有員警職務報告（見偵1卷第21頁）、被告之酒
    精測定紀錄表（見偵1卷第37頁）、臺中市政府警察局舉發
    違反道路交通管理事件通知單、執行交通違規移置保管車輛
    通知單存根、臺中市政府警察局清水分局查扣車輛登記表（
    見偵1卷第43頁至第45頁）、被告及告訴人之駕照資料（見
    偵1卷第49頁、第53頁）、臺中市政府警察局清水分局道路
    交通事故現場圖、調查報告表㈠、㈡、交通事故補充資料表、
    現場蒐證暨車損照片（見偵1卷第59頁至第75頁、第79頁）
    、臺中市政府警察局道路交通事故肇事人自首情形紀錄表（
    見偵1卷第77頁）、告訴人提出之童綜合醫療社團法人童綜
    合醫院110年5月14日、20日、28日一般診斷書（見核交卷第
    11頁、偵1卷第119頁、偵3卷第21頁），在卷可稽，足見被
    告自白與事實相符，堪可採信。
  ㈡按汽車行駛時，駕駛人應注意車前狀況及兩車並行之間隔，
    並隨時採取必要之安全措施；汽車行駛至交岔路口時，轉彎
    車應讓直行車先行，道路交通安全規則第94條第3項前段、
    第102條第1項第7款定有明文，被告駕駛甲車在道路上行駛
    ，自應注意上開規定，且依當時天候晴、夜間無照明、柏油
    路面乾燥、無缺陷、無障礙物，視距良好等情，並無不能注
    意之情事，被告卻於本案肇事路口逕自左轉，因而與乙車發
    生碰撞，被告對事故之發生顯有過失，且與告訴人所受傷害
    具因果關係甚明。至告訴人雖有未注意車前狀況之過失，惟
    告訴人有無過失，僅係被告所負民事上損害賠償責任之比例
    分擔問題而已，尚不得因此解免被告之刑事上過失責任，附
    此敘明。
  ㈢綜上所述，本案事證明確，被告上開各犯行洵堪認定，均應
    依法論科。
三、論罪科刑
  ㈠關於酒駕、無照駕駛及過失傷害之法律適用：
  ⒈按刑法總則之加重，係概括性之規定，所有罪名均一體適用
    ；刑法分則之加重，係就犯罪類型變更之個別犯罪行為予以
    加重，成為另一獨立之罪名；道路交通管理處罰條例第86條
    第1項關於汽車駕駛人，無駕駛執照駕車、酒醉駕車、吸食
    毒品或迷幻藥駕車、行駛人行道或行經行人穿越道不依規定
    讓行人優先通行，因而致人受傷或死亡，依法應負刑事責任
    者，加重其刑至2分之1之規定，係就刑法第276條之過失致
    人於死罪，同法第284條之過失傷害（及致重傷）罪之基本
    犯罪類型，對於加害人為汽車駕駛人，於從事駕駛汽車之特
    定行為時，或於行駛人行道、行經行人穿越道之特定地點，
    不依規定讓行人優先通行，因而致人受傷或死亡之特殊行為
    要件予以加重處罰，已就上述刑法第276條，同法第284條各
    罪犯罪類型變更之個別犯罪行為予以加重，而成另一獨立之
    罪名，自屬刑法分則加重之性質（最高法院105年度台上字
    第1388號判決要旨參照）。然對於酒醉駕車之行為，刑法第
    185條之3第1項予以單獨規範，則在評斷過失傷害罪之罪責
    時，倘就道路交通管理處罰條例第86條之「酒醉駕車」再予
    考量為加重刑罰之要件，即有重複評價、過度處罰之嫌，而
    與刑法謙抑原則有違。再者，酒醉駕車已被刑法列為犯罪行
    為，且歷經數次修法一再提高刑責，顯見依目前刑法規定，
    已能達成道路交通管理處罰條例第86條對此危險駕駛行為加
    重處罰之目的。故本院綜核上情，認本案被告所犯過失傷害
    罪部分，不得再適用道路交通管理處罰條例第86條第1項「
    酒醉駕車」之規定，加重其刑。
  ⒉又汽車駕駛人除酒醉駕車外，如另有上開條例第86條第1項所
    定無駕駛執照駕車或行駛人行道或行經行人穿越道不依規定
    讓行人優先通行之應加重其刑之情形，因該條項之規定，係
    加重條件，就數種加重事項為列舉規定，既被規定在同一條
    項內，縱同時有數種該條項規定之加重情形，亦僅能加重一
    次，不能再遞予加重其刑。（最高法院102年度台上字第478
    3號判決意旨參照）。但此非謂在探究事實時，無須審視行
    為人是否符合各項加重條件，蓋行為人構成前開一項或多項
    加重條件，與其罪責惡性、肇事責任多寡、犯罪情節程度等
    均有密切關連，使法院在加重其刑一次時，得以具體論斷實
    際加重之刑罰為何。至於無照駕駛之性質、要件及違規方式
    ，與酒醉駕車截然不同，彼此亦無必然關聯，又未經立法者
    規定為獨立犯罪行為課予刑責，是在判斷被告所犯過失傷害
    罪責時，就其無照駕駛之行為依前述條例規定予以考量、審
    酌，即無過度評價或重複加重刑責之情。此與無照且酒醉駕
    車肇事致人死亡，只能論以刑法第185條之3第2項前段不能
    安全駕駛致人於死罪之刑責，不得再依道路交通管理處罰條
    例第86條所列無照駕駛條件加重其刑，有所不同。蓋刑法第
    185條之3第2項之不能安全駕駛致人於死罪，係以加重結果
    犯之立法方式，將原本分別處罰之不能安全駕駛罪與過失致
    死罪結合為實質上一罪，刑度也予以提高，倘若就此「一罪
    」以無照駕車等因素再予以加重其刑，無異於加重兩次，自
    有未洽。反觀本案被告係酒醉駕車併有無照駕駛而撞傷他人
    ，所觸犯者係刑法第185條之3第1項第1款之不能安全駕駛罪
    與同法第284條前段之過失傷害罪，共「兩罪」；其中酒醉
    駕車此因素已純由不能安全駕駛罪予以評價，而無照駕駛之
    加重條件則由過失傷害罪參酌在內，兩罪分別論斷並無競合
    關係，也無重複評價、加重兩次刑罰情形。
  ㈡查被告原考領有之駕照，於本案車禍發生時，早已受監理機
    關易處逕註處分而遭註銷，尚未重新考領，屬無照駕駛，此
    經被告於本院審理中供述明確（見本院卷第40頁），並有被
    告之證號查詢汽車駕駛人資料附卷可憑（見偵1卷第49頁）
    。核被告所為，係犯：①駕駛動力交通工具而吐氣所含酒精
    濃度達每公升0.25毫克以上罪，及②道路交通管理處罰條例
    第86條第1項、刑法第284條前段之汽車駕駛人無駕駛執照駕
    車而犯過失傷害罪。
  ㈢被告所犯上開2罪，犯意各別，行為互殊，應予分論併罰。
  ㈣公訴人以110年度偵字第31798號移送併辦部分（見本院卷第2
    9頁至第30頁），與本案起訴被告過失傷害部分之犯罪事實
    相同，故併予審理。
　㈤刑之加重減輕事由
  ⒈被告無駕駛執照駕車，肇致本案車禍發生，並因而致告訴人
    受傷，就被告所犯汽車駕駛人無駕駛執照駕車犯過失傷害罪
    部分，依道路交通管理處罰條例第86條第1項規定，加重其
    刑。
  ⒉被告於肇事後，就其所犯過失傷害犯行部分，在未有偵查犯
    罪職權之警察知悉前，不逃避接受裁判，並於警方到場處理
    時，表明其為肇事駕駛等情，有臺中市政府警察局道路交通
    事故肇事人自首情形紀錄表在卷足憑（見偵1卷第77頁），
    且被告向警方自首後，於其後偵、審程序皆依傳喚到庭接受
    裁判，自符合刑法第62條前段得減輕其刑規定，爰參酌本案
    案發情節及其犯後態度等一切情狀，依刑法第62條前段規定
    ，就其所犯過失傷害罪，減輕其刑，並與前開加重規定，依
    法先加後減之。
  ㈥爰以行為人之責任為基礎，審酌被告前因酒後駕駛動力交通
    工具，經本院以96年度沙交簡字第758號判處拘役55日確定
    ，臺灣高等法院被告前案紀錄表在卷可佐，仍罔顧政府不斷
    宣導酒駕行為之惡性，疏於注意行車安全，仍無照駕駛，且
    率爾酒後駕駛甲車上路。復參以其事發時吐氣所含酒精濃度
    高達每公升1.48毫克，且未讓直行車先行，致生本案事故，
    被告所為實屬不該，應予非難。並斟酌被告坦承犯行，然因
    對賠償金額無共識，故未能與告訴人成立調解，另被告稱於
    事故發生後有至醫院探視告訴人，並有包新臺幣（下同）1
    萬2千元之紅包與告訴人等語，但為告訴人否認之犯後態度
    （見本院卷第40頁至第41頁），暨其犯罪動機、目的、手段
    、所生公共利益之危害與告訴人所受傷害、告訴人對本案事
    故之發生亦有未注意車前狀況之過失、被告自述之智識程度
    及家庭經濟生活狀況（見本院卷第41頁）等一切情狀，分別
    量處如主文所示之刑，並就得易科罰金部分諭知易科罰金之
    折算標準。
據上論斷，應依刑事訴訟法第299條第1項前段，道路交通管理處
罰條例第86條第1項，刑法第11條前段、第185條之3第1項第1款
、第284條前段、第62條前段、第41條第1項前段，刑法施行法第
1條之1第1項，判決如主文。
本案經檢察官林宏昌提起公訴，檢察官洪淑姿移送併辦，檢察官
陳君瑜到庭執行職務。
中　　華　　民　　國　　110 　年　　11　　月　　23　　日
                  刑事第五庭    法  官  黃世誠
以上正本證明與原本無異。
如不服本判決應於收受送達後20日內向本院提出上訴書狀，並應
敘述具體理由；其未敘述上訴之理由者，應於上訴期間屆滿後20
日內向本院補提理由書（均須按他造當事人之人數附繕本）「切
勿逕送上級法院」。
告訴人或被害人如不服判決，應備理由具狀向檢察官請求上訴，
上訴期間之計算，以檢察官收受判決正本之日起算。
　　　　                        書記官  張捷菡
中　　華　　民　　國　　110 　年　　11　　月　　23　　日
附錄論罪科刑法條
中華民國刑法第185條之3
駕駛動力交通工具而有下列情形之一者，處2年以下有期徒刑，
得併科20萬元以下罰金：
一、吐氣所含酒精濃度達每公升零點二五毫克或血液中酒精濃度
    達百分之零點零五以上。
二、有前款以外之其他情事足認服用酒類或其他相類之物，致不
    能安全駕駛。
三、服用毒品、麻醉藥品或其他相類之物，致不能安全駕駛。
因而致人於死者，處3年以上10年以下有期徒刑；致重傷者，處1
年以上7年以下有期徒刑。
曾犯本條或陸海空軍刑法第54條之罪，經有罪判決確定或經緩起
訴處分確定，於五年內再犯第1項之罪因而致人於死者，處無期
徒刑或5年以上有期徒刑；致重傷者，處3年以上10年以下有期徒
刑。
中華民國刑法第284條
因過失傷害人者，處1年以下有期徒刑、拘役或10萬元以下罰金
；致重傷者，處3年以下有期徒刑、拘役或30萬元以下罰金。
道路交通管理處罰條例第86條
汽車駕駛人，無駕駛執照駕車、酒醉駕車、吸食毒品或迷幻藥駕
車、行駛人行道或行經行人穿越道不依規定讓行人優先通行，因
而致人受傷或死亡，依法應負刑事責任者，加重其刑至二分之一
。
汽車駕駛人，在快車道依規定駕車行駛，因行人或慢車不依規定
，擅自進入快車道，而致人受傷或死亡，依法應負刑事責任者，
減輕其刑。